【裁判字號】    95,台上,1158
【裁判日期】    950601
【裁判案由】    確認派下權存在
【裁判全文】
最高法院民事判決            九十五年度台上字第一一五八號
    上  訴  人  甲○○
                        2樓
                戊○○
                乙○○
                丙○○
                丁○○
                己○○
                        號
                庚○○
                辛○○
                壬○○
                癸○○
                子○○
                丑○○
                寅  ○
                卯○○
    上列十四人
    共      同
    訴訟代理人  許峻銘律師
    上  訴  人  辰○○
                巳○○
                午○○
                未○○
                申○○
    上 列五 人
    共      同
    訴訟代理人  連銀山律師
    上  訴  人  Ｖ○○
                        之1號.
                Ｗ○○
                Ｘ○○
                Ｙ○○
                Ｕ○○
    上 列五 人
    共      同
    訴訟代理人  吳嘉榮律師
    被 上訴 人  酉○○
                戌○○
                        樓
                亥○○
                地○○
                黃○○
                宇○○
                天○○
                宙○○
                        之1號.
                玄○○
                Ａ○○
                        7樓
                Ｂ○○
                Ｏ○○
                        288.
                Ｃ○○
                        號2樓.
                Ｄ○○
                Ｅ○○
                Ｆ○○
                Ｇ○○
                Ｈ○○
                Ｉ○○
                Ｍ○○
                Ｊ○○
                Ｋ○○
                        35號.
                Ｌ○○
                        樓之1.
                Ｎ○○
    被 上訴 人  Ｐ○○
                        弄9號.
                Ｑ○○
                Ｒ○○
                Ｓ○○
                Ｔ○○
    上 列五 人
    共      同
    訴訟代理人  吳嘉榮律師
上列當事人間請求確認派下權存在事件，上訴人對於中華民國九
十三年十一月二十四日台灣高等法院第二審判決（九十二年度重
上字第四三六號），各自提起上訴，本院判決如下：
    主  文
原判決關於駁回上訴人甲○○、乙○○、丙○○、丁○○、戊○
○、己○○、庚○○、辛○○、壬○○、癸○○、子○○、丑○
○、寅○、卯○○、辰○○之上訴及該訴訟費用部分廢棄，發回
台灣高等法院。
上訴人巳○○、午○○、未○○、申○○及上訴人Ｕ○○、Ｖ○
○、Ｗ○○、Ｘ○○、Ｙ○○之上訴均駁回。
第三審訴訟費用，關於駁回上訴部分，由上訴人巳○○、午○○
、未○○、申○○及上訴人Ｕ○○、Ｖ○○、Ｗ○○、Ｘ○○、
Ｙ○○各自負擔。
    理  由
本件上訴人甲○○、乙○○、丙○○、丁○○、戊○○（下稱甲
○○等五人）、己○○、庚○○（下稱己○○等二人）、辛○○
、壬○○、癸○○、子○○（下稱辛○○等四人）、丑○○、寅
○、卯○○（上開二人下稱寅○等二人）、辰○○、巳○○、午
○○、未○○、申○○（上開四人下稱巳○○等四人）；被上訴
人酉○○、戌○○、亥○○、天○○、地○○、宇○○、宙○○
、玄○○、黃○○、Ａ○○、Ｂ○○、Ｏ○○、Ｃ○○、Ｄ○○
、Ｅ○○、Ｆ○○、Ｇ○○、Ｈ○○、Ｉ○○、Ｍ○○、Ｊ○○
、Ｋ○○、Ｌ○○、Ｎ○○（下稱酉○○等二四人）主張：伊等
均為祭祀公業游兆琳（下稱系爭祭祀公業）之派下子孫，且無被
歸就之事實。詎對造即被上訴人Ｐ○○、Ｑ○○、Ｒ○○、Ｓ○
○、Ｔ○○（下稱被上訴人Ｐ○○等五人）及上訴人Ｕ○○、Ｖ
○○、Ｗ○○、Ｘ○○、Ｙ○○（下稱上訴人Ｕ○○等五人）均
否認伊等之派下權。被上訴人Ｐ○○於民國八十六年三月二十日
向台北縣中和市公所申報派下員名冊時，竟以伊等派下權已被歸
就為由，將伊等排除於派下員名冊。然其提出之歸就證書、領收
證及股份權讓渡公證書謄本等，均為私文書，伊等否認為真正；
縱認本件有派下權讓與情事，亦因無法證明被上訴人Ｐ○○等五
人、上訴人Ｕ○○等五人之先祖游梯、游兆欽具系爭祭祀公業派
下之資格。至於三十五年十月間所立之歸就證書，則違反民法第
八百二十八條第二項規定而無效；被上訴人Ｐ○○等五人、上訴
人Ｕ○○等五人前揭行為，使伊等之系爭祭祀公業派下權之法律
關係存否不明確，而陷於不安之狀態。爰求為確認伊等對系爭祭
祀公業之派下權存在之判決。
被上訴人Ｐ○○等五人、上訴人Ｕ○○等五人則以：對造上訴人
、被上訴人之先祖游媽進、游貽旺、游春清、游禎迎、游建英、
呂范煒等六人（下稱游媽進等六人），已將其派下權讓與Ｐ○○
等五人之先祖游梯；而呂客、呂漳帖、呂集、呂謀、呂嶽、呂庚
等六人（下稱呂客等六人），已將其派下權讓與Ｕ○○等五人之
先祖游兆欽，此有歸就證書及領收證可稽。對造上訴人、被上訴
人之先祖既已將其派下權讓與伊等之先祖游梯、游兆欽，自系爭
祭祀公業脫離，派下權即因歸就而消滅等語，資為抗辯。
原審以：上訴人甲○○等五人先祖游媽進，上訴人己○○等二人
之父游貽旺，上訴人辛○○等四人之共同先祖游春清，上訴人丑
○○之先祖游禎迎，上訴人辰○○之先祖游建英，上訴人寅○等
二人之父呂范煒，上訴人巳○○等四人、被上訴人酉○○等二十
四人之共同先祖呂潮柿及其所生六子即呂客等六人原均為系爭祭
祀公業派下之事實，為兩造所不爭。惟被上訴人Ｐ○○等五人、
上訴人Ｕ○○等五人以他造之先祖已將派下權分別讓與（歸就）
其先祖游梯、游兆欽，而否認對造為系爭祭祀公業之派下；上訴
人甲○○等五人、己○○等二人、辛○○等四人、丑○○、辰○
○、寅○等二人、巳○○等四人、被上訴人酉○○等二十四人則
否認之，兩造情詞各執。經查被上訴人Ｐ○○等五人、上訴人Ｕ
○○等五人主張：（１）游媽進等六人已將其系爭祭祀公業派下
權讓與被上訴人Ｐ○○等五人之先祖游梯等事實，係以卷附日據
時期昭和十二年十月二十日、昭和十三年一月十日、昭和十三年
九月二十五日、民國三十五年十月間之歸就證書及領收證四件（
下稱附件一～附件四）為證據方法；（２）呂客等六人已將系爭
祭祀公業派下權讓與上訴人Ｕ○○等五人之先祖游兆欽等事實，
則提出日據時期台北地方法院所屬公證人「石崎皆市郎」於昭和
十五年一月二十七日作成之股份權讓渡公正證書謄本及領收證各
一件（下稱附件五）為證據方法。上開私文書雖經對造當事人否
認，而應由舉證人證明其真正。惟證物如係遠年舊物，另行舉證
實有困難，法院非不得依經驗法則，並斟酌全辯論意旨，判斷其
真偽。經查上開歸就證書、領收證原本，紙質相當老舊，堪認為
長年久遠之物，以肉眼觀之，應非臨訟偽造之物。台灣台北地方
法院（下稱台北地院）雖函覆該院檔案室內未留存附件一、二、
三所示歸就證書及領收證之文件檔案，惟斟酌日據時期之文件，
因時間久遠，當時有無保存？於台灣光復時是否移交台北地院保
管留存？有無滅失？是否因逾保管期限而銷燬等，均不無疑問，
尚不得因台北地院檔案室中無上開歸就證書及領收證，即遽認該
等文書為偽造。附件一、二、三所示歸就證書及領收證上，均有
「昭和十四年四月八日公證人石崎皆市郎役場」之圓戳印文、頁
首登簿註記、領收證上貼有印花，而「石崎皆市郎」確為日據時
期台北地院所屬之公證人，有股份權讓渡公正證書在卷（附件五
）及台北地院函覆足憑；石崎皆市郎已於歸就證書上表明公證人
身分，歸就證書貼有印花、編列登簿號碼，與現今法院公證之作
業程序相仿。至股份權讓渡公正證書謄本屬日據時期公證人行使
職權依當時法定程序所制作之公文書，與歸就書係私文書，固然
有別，然上訴人甲○○等五人、己○○等二人、辛○○等四人、
丑○○、辰○○、寅○等二人未舉證證明日據時期私文書請求法
院公證應具備之形式，自難以其欠缺公文書之形式，即推測前開
歸就書為偽造。雖附件一、二、三所示歸就證書簽訂時間先後不
一，但事後統一送往法院公證處辦理類似今日之認證手續，情理
上尚無不合。石崎皆市郎為隸屬日據時期台北地方法院之公證人
，蓋用辦公室之章，應認已足表明台北地院之公證事務。斟酌上
開附件一、二、三所示歸就證書所載人名及土地標示持分等項，
兩造未爭執其與真實不符，僅指附件二歸就證書上所載「游禎貞
」應為「游阿稱」，親權人「游林氏英」應為「游林阿英」云云
。惟經公證或認證之法律行為或有關私權之事實，除有反證外，
應認其存在，訴外人游兆益之繼承人本應為「游阿稱」，親權人
為游林氏英，與資料確有不符，但其手寫難免誤繕，仍不足以否
認全部文書之真正。附件二所示歸就證書上記載：「至明治參拾
貳年土地調查之際申告公業主游兆琳管理人游禎迎、游兆欽、游
學禮、游兆石外數名之名義輪流收租」等語，應指系爭祭祀公業
申告之時間，至游禎迎等四人應係日後推選之管理人，無年代錯
亂情形，故土地登記謄本登載游禎迎等四人自大正八年八月十二
日起始為管理人。附件四所示歸就證書，業經證人游江春霞到庭
證述屬實，斟酌其證詞，對簽約之時、地、人物細節均能詳述；
參酌被上訴人Ｐ○○等五人之先祖游梯自日據時期大正八年間起
，即向系爭祭祀公業全體派下承租瞨耕土地，而歸就證書簽立後
，派下權之出賣人及其後代即上訴人甲○○等五人、己○○等二
人、辛○○等四人，不再有按值年份向游梯及其長子游文啟或被
上訴人Ｐ○○等五人收租情事，有系爭公業向游梯收取租金之收
租明細表、領收證及收據多紙可參。上訴人甲○○等五人、己○
○等二人、辛○○等四人雖辯稱：收租係由各股管理人經管，渠
等先祖未擔任管理人，自無權收取租谷，不得以渠等先祖未收租
谷，據以推測前開歸就書為真正云云。但系爭公業於設立後分為
八大股管理，全體共有人分屬八大股內，應依股分分配系爭公業
之收益方屬合理。經查卷附經台北地院認係真正之日據時代台北
地方法院大正十四年民第一九０二號判決、日據時期高等法院覆
審部大正十五年扣民字第六六五號民事判決、日據時期高等法院
上部昭和三年合民第二一六號民事判決、日據時期高等法院覆審
部昭和三年六月五日民事判決、日據時期台北地方法院昭和四年
合民第三三號民事判決（下稱日據時期民事判決），均無上訴人
甲○○等五人、己○○等二人、辛○○等四人所屬股別之管理人
出名請求游梯或其長子游文啟給付租金之訴訟事件，應認證人游
江春霞證述之情應屬可採。該歸就證書現存頁數所載內容，已足
證明派下權讓與之事實，歸就證書始終由被上訴人Ｐ○○等五人
、上訴人Ｕ○○等五人持有，以持有者為受讓人，亦與社會一般
常情相符。又系爭祭祀公業之土地，原由游、呂、林三姓子孫所
共有，有關「土地查定」之制度及「查定」之用語，係始於明治
三十一年發布台灣土地調查規則之時，參酌卷附五份日據時期判
決記載，可知系爭公業之祀產土地係由游、呂、林三姓子孫所共
有，因共有人眾多，為免揭示手續煩雜及避免課稅，乃共同推舉
游石吉等十一人出名，以死者游兆琳一人名義申報祭祀公業，並
自光緒八年起將全部共有人分為八大股（呂三合、呂慶雲、游華
瑞、游永記、游三合、游樂淡、林本源、游餘記），由每股輪流
收取輪值年度之租金部分，惟其他共有人則仍附屬於八大股份之
下，並依所屬股別按持分比例分配收益，自難認其他未出名之共
有人有拋棄其權利而脫離共有，故各共有人仍按一定之持分比例
加入系爭公業，其設立與以祭祀為目的之祭祀公業有別。其各共
有人係按其一定之持分比例加入系爭公業，乃「合約字」之性質
，有別於傳統嚴格意義以祭祀為目的之祭祀公業。揆其實質，各
派下就公業之土地係按一定持分比例保持共有，而為分別共有之
型態，依民法第八百十九條規定，系爭公業之各派下得自由處分
其就系爭公業土地之應有部分，上訴人甲○○等五人、己○○等
二人、辛○○等四人之先祖游媽進、游貽旺、游春清於三十五年
十月間將系爭公業之派下權讓與游梯，與民法規定並無相悖之處
。被上訴人Ｑ○○、Ｐ○○兄弟二人均為游梯及游文啟之後代子
孫，Ｑ○○申報時提出之派下系統表雖記載游文啟為派下權之受
讓人，未提出游文啟受讓派下權之歸就證書，迨被上訴人Ｐ○○
嗣後再為申報時始提出歸就證書，Ｑ○○所稱：當時鑑於游文啟
乃游梯長子，依法繼承游梯一切權利，始逕列游文啟為派下權受
讓人一節，堪可採信。縱游文啟於游梯在世時不具派下資格，其
於日據昭和四年間得否有效受讓林鶴壽派下權之問題，尚無從以
此否定歸就證書之真正。附件一至附件四所示歸就證書及領收證
形式上均為真正，上開歸就證書及領收證既經公證，則其所載內
容，參照民事訴訟法第三百五十八條第一項規定，推定為真正，
堪認上訴人甲○○等五人、己○○等二人、辛○○等四人、丑○
○、辰○○、寅○等二人之先祖游媽進等六人已將系爭祭祀公業
之派下權讓與被上訴人Ｐ○○等五人之先祖游梯之事實。查股份
權讓渡公正證書（編為第五八參貳號）確屬真正，有台北地院覆
函在卷可稽。既公證人按照原本內容加以謄寫，無當事人本人簽
名蓋章，乃屬當然，不得以此否認該份謄本為真正。依股份權讓
渡公正證書謄本，其記載「讓渡人兼右代理人呂客」、「讓受人
游兆欽」，可知讓與人方面呂客兼任其他派下之代理人，出面與
受讓人游兆欽成立歸就契約，並由呂客向游兆欽領受全部讓渡金
。惟查此份謄本上並未書明係何人委任呂客為代理人，而此份謄
本原件僅附具呂芳池、呂客、游兆欽之印鑑證明書及另一讓與人
呂芳池委任呂客之委任狀，並無其他人委任呂客之委任狀，業據
勘驗明確。呂客為呂潮柿之長子，另尚有五兄弟，即呂漳帖、呂
集、呂謀、呂嶽、呂庚，為兩造所不爭，公正證書謄本第四條記
明：「乙（即呂客）丙（另一歸就讓與人呂芳池）雙方對於所轉
讓股份所有權若於其兄弟等提出異議時，應由乙丙雙方負全部責
任，不得增加甲方（即歸就受讓人游兆欽）困擾」字樣，益見呂
客未受其兄弟委任，且呂庚於系爭謄本製作前日據昭和六年（民
國二十年）七月十八日死亡，無從認定呂客代理呂漳帖、呂集、
呂謀、呂嶽、呂庚等人與游兆欽達成歸就合意。換言之，上開股
份權讓渡公正證書謄本僅得確定呂客、呂芳池於日據昭和十五年
一月二十七日同意將系爭祭祀公業之派下權讓與上訴人Ｕ○○等
五人之先祖游兆欽，卻不足證明呂漳帖、呂集、呂謀、呂嶽及呂
庚亦同意將系爭公業之派下權讓與游兆欽。巳○○等四人為呂客
之繼承人，系爭祭祀公業之派下權已歸就；被上訴人酉○○等二
十四人分為呂漳帖、呂集、呂謀、呂嶽、呂庚之繼承人，其系爭
祭祀公業派下權並未被歸就，堪以認定。系爭祭祀公業名下土地
，係由游、呂、林三姓於前清乾隆年間所購置，初為三姓後代共
有之事實，為兩造不爭之事實。被上訴人Ｐ○○申報系爭祭祀公
業沿革，經核與五份日據時期民事判決記載相符，應堪採信。而
如前所述，系爭公業之設立與以祭祀為目的之祭祀公業有別，各
共有人係按其一定之持分比例加入系爭公業，在會員權方面，係
以自始已確定之股份作為準據，其在享祀者及設立者面，因有三
不同姓氏人之合併，同血緣之意識稀薄，身分關係不明確，就各
派下之權利係以股份名義人之股份以一定比例表示之，則系爭祭
祀公業之性質，較接近於祖公會之性質。系爭公業於申報設立時
，土地之全體共有人雖未全部出名擔任設立人，惟實際上均仍按
一定之比例享受公業土地之收益，並將公業之財產按股份比例管
理收益等情觀之，足認系爭公業之土地係由游、林、呂三姓之共
有人共同出資購買，其後再加以整併據以創設系爭祭祀公業，是
所有共有人應均為派下。被上訴人Ｐ○○等五人之先祖游梯為系
爭公業土地之共有人之一，列屬於八大股中之「游華瑞」股下，
上訴人Ｕ○○等五人之先祖游兆欽為系爭公業土地之共有人之一
，列屬於八大股中之「游樂淡」股下。祭祀公業派下權之取得，
非以行政機關列名於派下證明書為準，尚難逕以明治三十八年六
月八日派下證明書認定系爭公業僅由游石吉等十一人創設。如認
系爭公業係由游石吉等十一人所創設，祀產僅能由游石吉等十一
人之後代子孫繼承，則事實上隱名於八大股內之其他共有人，即
無法取得分配租金之利益，與系爭公業於創設後仍依八大股分配
租谷利益事實習慣不合。日據時期之土地台帳、土地登記簿謄本
與連名簿固記載游石吉等十一人為系爭公業之管理人，其後迭經
更易改由游茶、游建英、游老江、游阿水、游阿頭、游兆石、游
兆欽、游水來、游禎迎、游學禮等人，對照戶籍謄本及派下全員
系統表，管理人游兆石之父為游明亮，游兆欽之父親游烏獅，游
兆石之父為游明亮、游水來之父為游時，游禎迎之父為游兆勳，
游學禮之父為游兆清，足以證明系爭祭祀公業之派下，非僅限於
游石吉等十一人後裔子孫。被上訴人Ｐ○○等五人之先祖游梯為
系爭公業派下，列屬於「游華瑞」股下，於日據時期多次參加系
爭公業之派下大會，足認定游梯為系爭公業之派下。上訴人Ｕ○
○等五人之先祖游兆欽亦為系爭公業之共有人之一，甚且擔任管
理人，列屬於游樂淡股下。則被上訴人Ｐ○○等五人之先祖游梯
受讓上訴人甲○○等五人、己○○等二人、辛○○等四人、丑○
○、辰○○、寅○等二人、巳○○等四人先祖游媽進等六人之系
爭公業派下權；上訴人Ｕ○○等五人之先祖游兆欽受讓上訴人巳
○○、午○○、未○○、申○○先祖呂客之系爭公業派下權，與
系爭祭祀公業之設立目的及本質並無違背，應屬有效。至被上訴
人酉○○等二十四人之先祖呂漳帖、呂集、呂謀、呂嶽、呂庚，
既未將系爭祭祀公業之派下權讓與上訴人Ｕ○○等五人之先祖游
兆欽，仍屬系爭祭祀公業派下。因而將第一審所為被上訴人酉○
○等二十四人敗訴之判決廢棄，改判確認渠等對系爭祭祀公業之
派下權存在；並維持第一審所為上訴人甲○○等五人、己○○等
二人、辛○○等四人、丑○○、辰○○、寅○等二人、巳○○等
四人敗訴之判決，駁回渠等之上訴。
上訴駁回部分（關於原審確認被上訴人酉○○等二十四人對系爭
祭祀公業之派下權存在、駁回上訴人巳○○等四人上訴部分）：
原審以前揭理由，為不利於巳○○等四人之判斷，而維持第一審
駁回巳○○等四人之訴之判決，駁回其上訴；並以上訴人Ｕ○○
等五人提出之證據方法，不足以證明其主張被上訴人酉○○等二
十四人之先祖呂漳帖、呂集、呂謀、呂嶽、呂庚將系爭祭祀公業
之派下權讓與上訴人Ｕ○○等五人之先祖游兆欽之事實，為上訴
人Ｕ○○等五人不利之論斷，而將第一審所為駁回被上訴人酉○
○等二十四人之訴之判決廢棄，改判確認被上訴人酉○○等二十
四人對系爭祭祀公業之派下權存在，經核均無違誤。上訴人巳○
○等四人、上訴人Ｕ○○等五人上訴論旨，分別指摘原判決對其
不利部分為不當，聲明廢棄，均難謂有理由。
廢棄發回部分（關於原審駁回上訴人甲○○等五人、己○○等二
人、辛○○等四人、丑○○、辰○○、寅○等二人上訴部分）：
按私文書，除他造於其真正無爭執者外，應由舉證人證明其真正
，民事訴訟法第三百五十七條定有明文。又當事人提出之私文書
必須真正而無瑕疵者，始有訴訟法之形式的證據力，此形式的證
據力具備後，法院就其中之記載調查其是否與系爭事項有關，始
有實質的證據力可言（本院四十一年臺上字第九七一號判例參照
）。本件被上訴人Ｐ○○等五人提出為證據方法之附件一～附件
四所示歸就證書及領收證，均屬私文書，上訴人甲○○等五人、
己○○等二人、辛○○等四人、丑○○、辰○○、寅○等二人均
否認其真正，揆諸前揭說明，即應先由被上訴人Ｐ○○等五人證
明為真正，始有形式的證據力。經查附件一、二、三歸就證書及
領收證，其上固蓋有日據時期台北地方法院「公證人石崎皆市郎
役場」之圓戳印文、頁首登簿註記、領收證上貼有印花，惟台北
地院檔案室並無上開歸就證書及領收證檔案資料，但存有公證人
「石崎皆市郎」於昭和十五年一月二十七日作成之股份權讓渡公
正證書謄本及領收證（即附件五），乃為原審確定之事實。經核
「石崎皆市郎」於附件五上蓋有「公證人石崎皆市郎」職章方印
（包括騎縫處），與「公證人石崎皆市郎役場」之圓戳印文不同
；而頁首登簿註記亦經原審查明於台北地院檔案室查無此檔案資
料。若此，原審未進一步向台北地院查證其時間相近之附件一、
二、三證書文件何以無資料，是否有「公證人石崎皆市郎役場」
圓戳印文及其公證程序為何，亦未命提出歸就證書及領收證之被
上訴人Ｐ○○等五人證明其所提出之附件一、二、三證書文件，
係屬經法院認證之真正文書，反以上訴人寅○等二人、丑○○、
辰○○未舉出積極證據證明日據時期私文書請法院公證應具備之
形式，而為不利於上訴人寅○等二人、丑○○、辰○○之論斷，
實有悖於上揭舉證原則。次查附件四歸就證書及領收證，依其記
載係三十五年十月作成，原審以證人游江春霞之證詞，對簽約之
時、地、人物細節均能詳述，且卷附五份日據時期民事判決均無
上訴人甲○○等五人、己○○等二人、辛○○等四人所屬股別請
求付租之事實而認證人游江春霞之證詞可信。但查證人游江春霞
乃係被上訴人Ｐ○○等五人之母，其所為證詞，已難謂無偏頗之
虞。且該證人已七十餘歲，對事隔將近六十年之簽約情景，竟可
詳述細節，其可信度亦令人存疑。況與其所為：「現場買賣雙方
都在場簽名蓋印，其後游永團股及其派下的人都沒有再來收租」
之證詞，與附件四歸就證書及領收證記載之內容（僅有繕就之姓
名及印文，並無任何當事人簽名，亦無歸就受讓人之記載）不相
契合。另者，承租人未付地租，出租人未向承租人催索或進行訴
訟，未必表示出租人對租賃物無權利。從而上訴人甲○○等五人
、己○○等二人、辛○○等四人主張：因其先祖未擔任管理人無
權收租而未收租谷云云，即屬重要之攻擊方法，原審未於判決理
由項下說明其何以不足採之意見，顯有疏略。上訴人寅○等二人
、丑○○、辰○○、甲○○等五人、己○○等二人、辛○○等四
人上訴意旨，各自指摘原判決對其不利之部分為不當，聲明廢棄
，均難謂無理由。
據上論結，本件上訴人巳○○等四人、上訴人Ｕ○○等五人之上
訴，均為無理由；上訴人甲○○等五人、己○○等二人、辛○○
等四人、丑○○、辰○○、寅○等二人之上訴，均為有理由。依
民事訴訟法第四百七十七條第一項、第四百七十八條第二項、第
四百八十一條、第四百四十九條第一項、第七十八條，判決如主
文。
中    華    民    國  九十五  年    六    月    一    日
                      最高法院民事第六庭
                          審判長法官  許  朝  雄
                                法官  謝  正  勝
                                法官  鄭  玉  山
                                法官  吳  麗  女
                                法官  袁  靜  文
      本件正本證明與原本無異
                                      書  記  官
中    華    民    國  九十五  年    六    月  二十一  日
                                                      Ｋ


司法院資訊處製作；財團法人民間司法改革基金會備份。
